臺灣彰化地方法院刑事判決　　　　　　　100年度訴字第240號
公　訴　人　臺灣彰化地方法院檢察署檢察官
被　　　告　陳詩圳
上列被告因違反毒品危害防制條例案件，經檢察官提起公訴（99
年度毒偵字第2473號），本院改依簡式審判程序審理，判決如下
：
    主  文
陳詩圳施用第一級毒品，累犯，處有期徒刑拾月，扣案之第一級
毒品海洛因壹包（驗餘淨重零點零伍柒公克、包裝袋壹個）沒
收銷燬；又施用第二級毒品，累犯，處有期徒刑陸月，扣案之第
二級毒品甲基安非他命壹包（驗餘淨重零點零捌柒捌公克、包裝
袋壹個）沒收銷燬、扣案之玻璃球吸食器壹支沒收。主刑部分應
執行有期徒刑壹年（從刑部分併予執行）。
    事  實
一、陳詩圳前因施用毒品案件，經執行觀察、勒戒後，被評定為
    有繼續施用毒品之傾向，經令入戒治處所施以強制戒治後，
    於民國97年12月18日執行完畢釋放，並由臺灣彰化地方法院
    檢察署檢察官以98年度戒毒偵字第9、10、11號為不起訴處
    分確定。另因違反麻醉藥品管理條例案件，經本院以86年度
    訴字第1213號刑事判決，判處有期徒刑6年確定。又因犯施
    用第一、二級毒品罪，經本院以90年度訴字第17號刑事判決
    ，各判處有期徒刑8月、5月，應執行有期徒刑10月確定。上
    開各罪經接續執行後，於93年11月5日假釋出獄，至96年9月
    18日假釋期滿未經撤銷，視為執行完畢。詎仍不知悔改，復
    基於施用第一級毒品海洛因之犯意，於99年12月6日晚間某
    時，在其位於彰化縣埔鹽鄉○○村○○路○段67號住處附近
    水溝旁，將毒品海洛因粉末摻入香菸內，以點燃吸食煙霧之
    方式，施用第一級毒品海洛因1次（此與起訴書所載「於99
    年12月9日18時許為警採集尿液時回溯前3日內之某日時，在
    不詳地點，以不詳方式，施用第一級毒品海洛因1次」為同
    一事實）；另隨即基於施用第二級毒品甲基安非他命之犯意
    ，於同上處所，將毒品甲基安非他命置入玻璃球吸食器內，
    以燒烤吸食煙霧之方式，施用第二級毒品甲基安非他命1次
    （此與起訴書所載「於99年12月9日18時許為警採集尿液時
    回溯前4日內之某日時，在不詳地點，以不詳方式，施用第
    二級毒品甲基安非他命1次」為同一事實）。嗣於99年12月9
    日下午3時20分許，在彰化縣秀水鄉○○路301號前為警盤查
    查獲，當場扣得其上開施用所剩餘之第一級毒品海洛因1包
    （毛重0.22公克、驗餘淨重0.0573公克、包裝袋1個）、第
    二級毒品甲基安非他命1包（毛重0.23公克、驗餘淨重0.087
    8公克、包裝袋1個），及其所有供上開施用甲基安非他命所
    使用之玻璃球吸食器1支，並得其同意採集尿液送驗，檢驗
    結果呈現可待因、嗎啡及甲基安非他命之陽性反應，始悉上
    情。
二、案經彰化縣警察局鹿港分局報請臺灣彰化地方法院檢察署檢
    察官偵查起訴。
    理  由
壹、程序部分：
    被告陳詩圳所犯之本案犯罪，係死刑、無期徒刑、最輕本刑
    為3年以上有期徒刑以外之罪。其於準備程序就上開被訴事
    實為有罪之陳述，經受命法官告知簡式審判程序之旨，並聽
    取其與公訴人之意見後，本院認無不得或不宜改依簡式審判
    程序進行之情事。爰依刑事訴訟法第273條之1第1項、第284
    條之1規定，裁定由受命法官獨任進行簡式審判程序，先予
    敘明。
貳、實體部分：
一、訊據被告對於上開事實均坦承不諱；且警方於99年12月9日
    對被告所採集之尿液，經送檢驗後，結果呈現可待因、嗎啡
    及甲基安非他命之陽性反應，有彰化縣警察局鹿港分局委託
    檢驗尿液代號與真實姓名對照表，及詮昕科技股份有限公司
    99年12月28日報告編號9C200012號濫用藥物尿液檢驗報告各
    1紙在卷可憑；再者，被告為警查獲時，經扣案之疑似毒品2
    包，送請行政院衛生署草屯療養院鑑定後，分別檢出第一級
    毒品海洛因之成分（驗餘淨重0.0573公克、包裝袋1個）及
    第二級毒品甲基安非他命之成分（驗餘淨重0.0878公克、包
    裝袋1個），有該院100年3月2日草療鑑字第1000200148號、
    100年2月22日草療鑑字第1000200137號鑑定書各1份在卷可
    參；且被告施用第二級毒品甲基安非他命之行為，復有玻璃
    球吸食器1支扣案可佐。足認被告之自白與事實相符，應可
    採信。本案事證明確，被告上開施用第一、二級毒品之犯行
    ，均堪以認定。
二、查被告前因施用毒品案件，經執行觀察、勒戒後，被評定為
    有繼續施用毒品之傾向，經令入戒治處所施以強制戒治後，
    於97年12月18日執行完畢釋放，並由臺灣彰化地方法院檢察
    署檢察官以98年度戒毒偵字第9、10、11號為不起訴處分確
    定一節，有臺灣高等法院被告前案紀錄表1份在卷可參。其
    於該強制戒治執行完畢釋放後5年內，再犯本案之施用第一
    、二級毒品罪，所為皆合於毒品危害防制條例第23條第2項
    所定之追訴要件，自均應依法論科。
三、按海洛因及甲基安非他命，分別為毒品危害防制條例第2條
    第2項第1、2款所明定之第一、二級毒品，均不得非法持有
    、施用。核被告所為，係分別犯毒品危害防制條例第10條第
    1項之施用第一級毒品罪，及同條例第10條第2項之施用第二
    級毒品罪。其分別為施用第一、二級毒品而各持有海洛因及
    甲基安非他命之低度行為，已各為其施用之高度行為所吸收
    ，均不另論罪。再被告所犯上開二罪間，犯意各別、行為互
    殊，應予分論併罰。又被告曾因違反麻醉藥品管理條例案件
    ，經本院以86年度訴字第1213號刑事判決，判處有期徒刑6
    年確定；又因犯施用第一、二級毒品罪，經本院以90年度訴
    字第17號刑事判決，各判處有期徒刑8月、5月，應執行有期
    徒刑10月確定；上開各罪經接續執行後，於93年11月5日假
    釋出獄，至96年9月18日假釋期滿未經撤銷，視為執行完畢
    等節，有前揭臺灣高等法院被告前案紀錄表在卷可稽。被告
    於上開徒刑執行完畢後，5年以內故意再犯本案有期徒刑以
    上之罪，均為累犯，各應依刑法第47條第1項規定，加重其
    刑。至於被告為警查獲後，雖主動向警員供稱其於99年12
    月2日下午5時許施用第一、二級毒品等情，惟因被告於警詢
    時所供承之犯罪，與本院調查後認定之犯罪事實不同；且人
    體於注射海洛因後，或投與甲基安非他命後，其尿液能否驗
    出代謝物嗎啡、甲基安非他命之平均可檢出時限，分別為26
    時、最長不會超過4日（行政院衛生署藥物食品檢驗局(81)
    藥檢壹字第8114885號函參照），是依被告之警詢所述，亦
    無可能涵攝在本案之犯罪事實內，故其於警詢之供承犯罪，
    與本案無涉，自無自首之適用，併此敘明。
四、刑事法所處罰之施用毒品行為，係屬藥物濫用、物質依賴，
    自殘性明顯，侵害性卻隱晦之犯罪。基於施用毒品犯罪此一
    特性，毒品危害防制條例第10條第1、2項之刑罰，自不宜與
    一般犯罪之刑罰等量齊觀。因此，對於施用毒品之犯罪行為
    人，刑罰之目的，應側重在幫助其遠離毒品及戒除毒癮，俾
    其重返社會正常生活，故對其施以相當期間之徒刑，藉以隔
    離毒品、戒除依賴即可，過度監禁之結果，徒然虛擲其生命
    ，並有浪費國家稅收之虞。審酌被告除上述累犯前科外，另
    有違反毒品危害防制條例之犯罪前科，有前揭臺灣高等法院
    被告前案紀錄表在卷可參，素行不佳；且其曾因施用毒品案
    件，經執行觀察、勒戒、強制戒治及徒刑後，卻又再犯，顯
    見其未能悔改並記取教訓；惟念及施用毒品犯罪之本質，為
    戕害自我身心健康之行為，尚未嚴重破壞社會秩序或侵害他
    人權益，以及被告於犯後坦承犯行，態度良好，暨斟酌其犯
    罪之動機、目的、手段、智識程度為國中畢業及所生危害等
    一切情狀，爰分別量處如主文所示之刑，併就主刑部分定如
    主文所示之應執行刑。
五、上開扣案之第一級毒品海洛因1包（驗餘淨重0.0573公克、
    包裝袋1個），及第二級毒品甲基安非他命1包（驗餘淨重
    0.0878公克、包裝袋1個），為被告本案施用所剩餘之毒品
    ，已據被告供明在卷，分別屬第一、二級毒品，又其等包裝
    袋無論以何種方式析離，均會有微量毒品殘留包裝袋內（法
    務部調查局93年3月19日調科壹字第09300113060號函參照）
    ，是該等包裝袋亦應視為毒品之一部分，均應依毒品危害防
    制條例第18條第1項前段規定，在各該犯罪項下宣告沒收銷
    燬之。另扣案之上開玻璃球吸食器1支，為被告所有供上開
    施用甲基安非他命犯行所用之物，已據其陳明在卷，爰依刑
    法第38條第1項第2款規定，在該施用第二級毒品罪項下宣告
    沒收。
據上論斷，應依刑事訴訟法第273條之1第1項、第284條之1、第
299條第1項前段，毒品危害防制條例第10條第1項、第2項、第18
條第1項前段，刑法第11條、第47條第1項、第38條第1項第2款、
第51條第5款，判決如主文。
本案經檢察官高宏銘到庭執行職務。
中    華    民    國   100    年    3     月    21    日
                  刑事第三庭    法  官  陳銘壎
以上正本證明與原本無異。
如不服本判決應於收受判決後10日內向本院提出上訴書狀，並應
敘述具體理由；其未敘述上訴理由者，應於上訴期間屆滿後20日
內向本院補提理由書(均須按他造當事人之人數附繕本)「切勿逕
送上級法院」。
中    華    民    國   100    年    3     月    21    日
                                書記官  楊筱惠
附錄本案論罪科刑法條全文：
毒品危害防制條例第10條
施用第一級毒品者，處6月以上5年以下有期徒刑。
施用第二級毒品者，處3年以下有期徒刑。